【裁判字號】    96,易,1549
【裁判日期】    970403
【裁判案由】    恐嚇取財
【裁判全文】
臺灣彰化地方法院刑事判決              96年度易字第1549號
公  訴  人  臺灣彰化地方法院檢察署檢察官
被      告  甲○○
                      41號
上列被告因恐嚇取財案件，經檢察官提起公訴（96年度偵字第
8174號），本院判決如下：
    主    文
甲○○意圖為自己不法之所有，以恐嚇使人將本人之物交付，處
有期徒刑拾月。
    犯罪事實
一、甲○○意圖為自己不法之所有，於民國96年8月31日12時20
    許，騎乘車牌號碼IDG-522號機車，攜帶非其所有且非槍砲
    彈藥刀械管制條例所管制之水果刀1把，前往彰化縣溪州鄉
    ○○村○○路○段383號，由乙○○經營之「888檳榔攤」，
    先藉口要向乙○○購買香煙，而尾隨乙○○進入該檳榔攤內
    後，即將新臺幣 (下同)10 元硬幣丟在檳榔攤內椅子上，乙
    ○○見狀，即向甲○○表示: 「大哥我們沒有賣10元香煙」
    等語，詎甲○○竟以以加害生命之事向乙○○恐嚇稱：「我
    要買你的命」等語，並將右手伸入上衣內握住預藏之水果刀
    刀柄，作勢要將水果刀取出砍殺乙○○，同時向乙○○恐嚇
    稱：「我今天是帶刀，下次來就要拿槍來」等語，致使尚有
    抗拒能力之乙○○心生畏懼，趕緊拿取價值100元之保力達
    飲料請甲○○飲用，甲○○喝完飲料後，隨即喝令乙○○取
    出3000元現金交付甲○○，因乙○○檳榔攤內僅有1800元現
    金，甲○○嫌金額太少，喝命乙○○必須拿3000元給他，適
    檳榔攤外有路人騎乘機車經過，乙○○即趁機將甲○○推出
    檳榔攤外，並大聲呼叫救命，請對面住戶之民眾協助報案。
    甲○○見犯行遭人發覺，趕忙將預藏之水果刀丟至路面。旋
    甲○○為據報前來之警員當場逮捕，並扣得其所持供恐嚇用
    之水果刀1把。
二、案經乙○○訴由彰化縣警察局北斗分局報請臺灣彰化地方法
    院檢察署檢察官偵查起訴。
    理    由
一、訊據被告甲○○固坦承有於上開時間，前往告訴人乙○○於
    上址所經營之檳榔攤之事實，惟矢口否認有何恐嚇取財犯行
    ，辯稱: 伊有拿40元買並沒有出言恐嚇告訴人，也沒有持刀
    威脅告訴人交出3000元，伊對於扣案之水果刀沒有印象云云
    。經查：
(一)、證人即告訴人乙○○於本院審理時證稱：「 (檢察官問：記
    得96年8月31日12時20分時發生何事？)在場被告騎機車到
    888檳榔攤買香煙，我問他要買哪一種，被告就進入888檳榔
    攤，他就丟了10元在桌上說『我要買你的命』用台語講，後
    來我跟說大哥你不要開玩笑了，我說沒有賣10元香煙，被告
    還是說『我要買你的命』，我跟大哥說你要買什麼我可以請
    你，你不要傷害我，被告在裡面擋住我的出口，被告手伸到
    Ｔ恤握住刀柄，被告說我今天是帶刀，下次來就要拿槍來，
    被告是在恐嚇我，我怕他傷害我所以我有拿飲料給他喝，被
    告在場喝飲料，邊喝邊講要我拿3千元給他，我就開收銀抽
    屜拿幾張百元鈔跟零錢大約1千多元，用裝檳榔的塑膠帶裝
    起來，拿了給被告看，跟他說今天收入只有這樣，被告看了
    一眼，說不管就是要拿3千元，當時車輛很少，有人騎機車
    慢慢經過，有看了一下，被告發現有人來，朝外看了一下，
    我趁機把他推開，我跑出去，被告發現行跡敗露，就把刀子
    從Ｔ恤拿出來丟到路上，我就大聲呼救，附近住戶出來看，
    不知道誰報警，被告就坐在旁邊樹下，說叫誰來我都不怕，
    我一直站在那邊，等到警察來。」等語。證人乙○○與被告
    原不相識，並無仇怨，應無誣攀陷害被告之動機。
(二)、且被告於檢察官訊問、本院審理時亦坦承：伊於警詢時曾表
    示乙○○欲交付500元予伊，但伊未收受等語。而被告於本
    院審理時亦曾供稱：「．．．．我沒有跟證人拿錢，證人有
    拿錢在手上都是1百、1百元的，沒有拿給我，至於為何拿錢
    在手上我不知道。」等語。惟告訴人乙○○並無交付被告
    500 元之義務，除非有其他使告訴人乙○○付款之特別之因
    素發生，否則告訴人乙○○應不致無端給付被告500元。由
    此情狀，足以佐證證人即告訴人乙○○證稱其遭被告恐嚇取
    財之證述屬實。
(三)、又證人乙○○於本院審理時證稱：「．．．．被告是在恐嚇
    我，我怕他傷害我所以我有拿飲料給他喝，被告在場喝飲料
    ，邊喝邊講要我拿3千元給他，．．．．」。被告於本院審
    理時就此則供稱：「．．．．證人有拿保力達及維士比給我
    喝．．．．」、「．．．．我不知道喝的是保力達或是維士
    比，我以前大約花80元去買保力達或是維士比，至於證人為
    何要請我喝飲料我不知道．．．．」、「．．．．我有拿40
    元買黃色長壽香煙，香煙是1包40元。」等語，兩相對照，
    足以證明被告明知其自證人乙○○受領消費之飲料價款超過
    被告所欲支付款項之事實，是被告顯有不法意圖甚明。
(四)、此外，復有扣案之水果刀1把可資佐證。
(五)、綜上所述，被告上開辯解，應無足取。前揭犯行，事證明確
    ，洵堪認定。
二、被告以加害生命之事，對被害人乙○○為恐嚇行為後，被害
    人乙○○已交付飲料供被告飲用，被告亦已飲用完畢，是被
    告已因恐嚇行為而取得財物，縱被告所取得之標的與其最初
    設定之犯罪標的不同，惟所取得之標的與最初設定之犯罪標
    的，在刑法之評價上，均屬於財物之性質，並無二致，故被
    告雖僅取得飲料，而未取得3000元現金，並無礙於其犯罪之
    既遂。核被告所為，係犯刑法第346條第1項之恐嚇取財罪。
    原檢察官認被告係犯刑法第346條第3項、第1項之恐嚇取財
    未遂罪，經蒞庭檢察官變更起訴法條為刑法第346條第1項之
    恐嚇取財罪，併此敘明。被告曾因公共危險案件，於94年2
    月5日，經本院判處拘役20日確定，於94年5月17日執行完畢
    ，有臺灣高等法院被告前案紀錄表附卷可憑，其酒後素行不
    佳，此次復因酒後酒精濃度達公升0.73毫克而犯案，有其酒
    精濃度測試紀錄附卷可稽，顯不知警惕，爰審酌上情、被告
    犯罪之動機、智識程度為國中畢業、有攜帶水果刀之犯罪手
    段、所取得之財物價值僅100元左右及其犯後矢口否認犯行
    態度尚非良好等一切情狀，量處如主文所示之刑，以示懲儆
    。
三、扣案之水果刀1把，被告否認為其所有，本院復查無其他積
    極證據，足以證明為被告所有，故不併為沒收之諭知。
據上論斷，應依刑事訴訟法第299條第1項前段，刑法第346條第1
項，刑法施行法第1條之1，判決如主文。
本案經檢察官謝雨青到庭執行職務。
中    華    民    國    97    年    4    月    3     日
                  刑事第七庭  審判長  法  官  羅  永  安
                                      法  官  紀  佳  良
                                      法  官  林  欣  苑
以上正本證明與原本無異。
如不服本判決，應於判決送達後10日內，向本院提出上訴書狀，
上訴書狀應「敘述具體上訴理由」，並按他造當事人之人數附繕
本。「切勿逕送上級法院」。
告訴人或被害人對於判決如有不服具備理由請求檢察官上訴者，
其上訴期間之計算係以檢察官收受判決正本之日期為準。
中    華    民    國    97    年    4    月    3     日
                                      書記官  魏  嘉  信
中華民國刑法第346條
（單純恐嚇罪）
意圖為自己或第三人不法之所有，以恐嚇使人將本人或第三人之
物交付者，處6月以上5年以下有期徒刑，得併科1千元以下罰金
。
以前項方法得財產上不法之利益，或使第三人得之者，亦同。
前二項之未遂犯罰之。


司法院資訊處製作；財團法人民間司法改革基金會備份。
